【裁判字號】    98,上易,35
【裁判日期】    980714
【裁判案由】    給付貨款
【裁判全文】
臺灣高等法院民事判決                  98年度上易字第35號
上  訴  人  泰暘砂石有限公司
法定代理人  乙○○
訴訟代理人  陳鼎正律師
複代理人    吳恩篤律師
被上訴人    簡祝女即保喬企業社
訴訟代理人  蕭萬龍律師
複代理人    林哲倫律師
            張百欣律師
上列當事人間給付貨款事件，上訴人對於中華民國97年11月28日
臺灣桃園地方法院97年度訴字第1309號第一審判決提起上訴，本
院於98年6月30日言詞辯論終結，判決如下：
    主  文
原判決廢棄。
被上訴人應給付上訴人新台幣玖拾肆萬零貳佰參拾捌元，及自民
國97年7月22日起至清償日止，按年息5％計算之利息。
第一、二審訴訟費用由被上訴人負擔。
    事實及理由
一、上訴人起訴主張：被上訴人於民國96年11月間陸續向伊購買
    碎石粗砂，計積欠伊貨款新台幣（下同）940,238元（下稱
    系爭貨款），雖經伊屢次催討，迄今仍未清償，爰依買賣之
    法律關係，求為命被上訴人應如數給付，及自支付命令送達
    翌日起至清償日止，按年息5％計算之利息。
二、被上訴人則以：對系爭貨款不爭執，惟伊購買砂石後，另出
    售計1,430,768元砂石予新群鼎實業有限公司（下稱新群鼎
    公司），為方便會計流程，伊之職員丙○○（即簡祝女之姐
    妹）向新群鼎公司請款時，即請該公司開立受款人為上訴人
    、付款人為遠東國際商業銀行台北重慶分行，發票日期為97
    年1月18日，票號CB0000000號，面額987,200元之支票（下
    稱系爭支票），以備支付系爭貨款，嗣訴外人甲○○（即丙
    ○○之前夫）於96年12月4日向新群鼎公司領取系爭支票後
    ，即將系爭支票交付予上訴人，丙○○獲悉後向上訴人查詢
    ，上訴人竟稱因甲○○交付支票時所借用之款項尚未清償，
    故仍堅持向伊收取系爭貨款。丙○○遂於97年1月8日就系爭
    支票辦理掛失止付，上訴人之員工胡毓峰隨即具狀聲明系爭
    支票業經上訴人背書後交付由其持有中，甲○○亦向台灣桃
    園地方法院檢察署（下稱桃園地檢署）證稱系爭支票用以支
    付砂石款並非遺失，致丙○○因犯未指定犯人誣告罪，遭原
    審刑事判決處拘役40日。故系爭貨款業以系爭支票清償完畢
    等語，資為抗辯。
三、原審為上訴人敗訴之判決，即駁回上訴人之訴，上訴人不服
    ，提起上訴，其上訴聲明：如主文所示。
    被上訴人之答辯聲明：上訴駁回。
四、上訴人主張被上訴人於96年11月間陸續向其購買碎石粗砂，
    貨款共計940,238元（未稅）等情，為被上訴人所不爭執，
    自堪信為真實。
五、按當事人主張有利於己之事實者，就其事實有舉證之責任。
    但法律別有規定，或依其情形顯失公平者，不在此限，民事
    訴訟法第277條定有明文。上訴人依買賣之法律關係，請求
    被上訴人應給付系爭貨款，被上訴人則抗辯系爭貨款業由甲
    ○○持系爭支票清償款完畢云云，依前揭舉證責任分配之原
    則，應由被上訴人就清償此一有利於己之事實，舉證以實其
    說，如無法舉證證明，則被上訴人前揭抗辯，即無足採。經
    查：
  (一)訴外人甲○○（即丙○○之前夫）於96年12月4日向新群鼎
    公司領取系爭支票後，持系爭支票向上訴人之法定代理人乙
    ○○票貼借款，借得872,720元，甲○○並在系爭支票背面
    簽名背書等情，業據證人甲○○證稱「這張票是我從新群鼎
    公司拿來的，因為我有交砂石賣給新群鼎公司，因為發票直
    接從泰暘砂石有限公司開給新群鼎公司，所以新群鼎公司支
    票受款人就開立泰暘砂石有限公司，但是這張票應該是要付
    給我的，我跟丙○○合作去交砂石給新群鼎公司，有一部分
    錢丙○○已經拿走了，所以我認為這些錢都是我的，我跟泰
    暘公司拿砂石都已經給預付款了，這張票的錢只差我欠乙○
    ○10萬元，其他的錢是我應該得的，我還要付給別人運費、
    司機薪水，這張票我就直接拿給泰暘公司然後換現金回來，
    因為支票有票期所以也要扣掉利息」等語（見本院卷55頁反
    面）；上訴人之法定代理人乙○○亦陳述「甲○○拿這張票
    到我們公司來換現金，他說他與丙○○間有好幾部車合起來
    運用，他說司機費、燃料費都需要用錢」等語（見本院卷56
    頁正反面），足認甲○○將系爭支票交付上訴人，其主觀上
    係為自己向乙○○辦理票貼借款，並無為被上訴人清償系爭
    貨款之意思。
  (二)又證人王鳳蘭（即上訴人之會計）證述：「我知道甲○○去
    找乙○○拿這張票作票貼，987,200元一個月的利息是1分9,
    872元，票貼44天利息是14,480元，扣掉10萬元是他欠乙○
    ○的錢，所以我付給他872,720元」等語甚詳（見本院卷46
    頁反面），復有甲○○簽收之領據可參，該紙領據上除有系
    爭支票之影本外，於空白處尚記載：「987,200×1％＝9,00
    0  0000÷30×44天＝14,480   12/4-1/18＝44天987,200－
    14,480利息收入＝972,720－10萬（泰董）＝872,720（阿助
    ）領款人：甲○○」字句（見本院卷14頁），此利息之計算
    式核與證人王鳳蘭所述者相符。另上訴人交付予甲○○之現
    金係由上訴人股東之子胡毓峰在新竹國際商業銀行大竹分行
    00000000000號帳戶支出，其於96年12月4日支出972,720元
    ，且註明「甲○○-票貼」字樣，而系爭支票則由甲○○背
    書後，交由胡毓峰提示兌領等情，亦有胡毓峰之存摺、系爭
    支票正反面影本可稽（見本院卷66頁、15頁），是客觀上乙
    ○○因票貼交付甲○○872,720元，洵堪認定。
  (三)被上訴人抗辯系爭貨款業由系爭支票清償云云，無非以證人
    丙○○之證言為據，惟觀證人丙○○證述「（你或者甲○○
    有無去泰暘公司載砂石？情形？）從泰暘公司有砂石，我們
    就有往來，已經五、六年了，甲○○有一部車，我有三部車
    ，本件新群鼎公司的砂石是我的車子，用保喬的名義跟泰暘
    公司買的，甲○○他的車子也有去載，新群鼎這件生意是甲
    ○○去接洽的，所以我們雙方的車就一起跑，新群鼎給的貨
    款扣掉要付給泰暘公司的錢，再由我跟甲○○的車子來分配
    ，看他跑幾趟再來算，但是後來我去新群鼎公司拿錢時才知
    道錢已經被甲○○拿走了」等語（見本院卷57頁正反面），
    足知證人丙○○係至新群鼎公司收取貨款時，始知悉系爭支
    票已被甲○○領走。佐以丙○○知悉系爭支票被甲○○領走
    後，為恐系爭支票被兌領，竟謊稱系爭支票遺失而於97年1
    月8日辦理掛失止付，因而犯未指定犯人之誣告罪，遭原審
    97年6月6日97年度桃簡字第1614號刑事簡易判決，處拘役40
    日，得易科罰金等情，為兩造所不爭執，復經本院調閱前揭
    刑事卷宗查明屬實，可見被上訴人（丙○○代理）與甲○○
    間顯無委由甲○○為被上訴人以系爭支票支付系爭貨款之意
    思，否則丙○○當無謊稱系爭支票遺失而辦理掛失止付，妨
    礙系爭支票兌現之舉，是證人丙○○之證詞難據為被上訴人
    抗辯之有利認定。
  (四)被上訴人再辯稱甲○○向乙○○借款872,720元，係其二人
    間之債務關係，與系爭支票已清償貨款無關云云，惟如前所
    述，甲○○係持系爭支票票貼，利息以月息一分計算，自96
    年12月4日借款日至97年1月18日發票日止，計44天，由會計
    王鳳蘭扣除票貼44天之利息14,480元、甲○○先前欠乙○○
    之借款10萬元後，將餘款872,720元交付予甲○○，苟非以
    系爭支票為票貼，自無需扣除票貼44天之利息，故被上訴人
    所辯872,720元借款與系爭支票無關云云，亦非足取。再則
    ，證人丙○○於96年12月6日經王鳳蘭之告知，得知系爭支
    票已由甲○○為票貼借款後，尚且補送96年11月30日轉帳傳
    票一紙予王鳳蘭，其上亦載明987,250元（即940,238元貨款
    加5％營業稅）應付帳款之應付票據「摘要」欄內寫「暫欠
    」字樣，亦經證人王鳳蘭證述在卷，且有轉帳傳票可證（見
    本院卷47頁、49頁），益證丙○○亦認系爭貨款尚未清償。
  (五)綜上，甲○○並非被上訴人或丙○○之代理人，甲○○持系
    爭支票係向上訴人（法定代理人乙○○）為票貼借款，並無
    代理被上訴人清償系爭貨款之意思及行為。此外，被上訴人
    復未能舉證證明系爭貨款業已清償，則上訴人請求被上訴人
    清償系爭貨款，於法有據。
六、從而，上訴人依貨款給付請求權，請求被上訴人給付940,23
    8元，及自97年7月22日（即支付命令繕本送達之翌日，支付
    命令於97年7月21日送達，送達回證見原審97年度司促字第
    25321號支付命付卷18頁）起至清償日止，按年息5％計算之
    利息，為有理由，應予准許。原審為上訴人敗訴之判決，尚
    有未洽。上訴意旨指摘原判決不當，求予廢棄，即非無據，
    爰由本院予以廢棄，改判如主文第二項所示。
七、本件事證已臻明確，兩造其餘攻擊防禦方法及立論之證據資
    料，均經本院審酌後，對判決結果不生影響，爰無庸逐一論
    述，併此敘明。
八、據上論結，本件上訴為有理由，依民事訴訟法第450條、第7
    8條，判決如主文。
中    華    民    國    98    年    7    月     14    日
                  民事第十六庭
                        審判長法  官   劉靜嫻
                              法  官   謝碧莉
                              法  官   呂淑玲
正本係照原本作成。
不得上訴。
中    華    民    國    98    年    7    月     14    日
                              書記官  明祖全


司法院資訊處製作；財團法人民間司法改革基金會備份。
